【裁判字號】    97,易,264
【裁判日期】    970904
【裁判案由】    公共危險
【裁判全文】
臺灣苗栗地方法院刑事判決               97年度易字第264號
公  訴  人  臺灣苗栗地方法院檢察署檢察官
被      告  甲○○
上列被告因公共危險案件，經檢察官提起公訴（97年度偵字第
1039號），本院判決如下：
    主  文
甲○○失火燒燬如附表所示之物，致生公共危險，處拘役肆拾日
，如易科罰金，以新臺幣壹仟元折算壹日。
    犯罪事實及理由
一、犯罪事實：
    甲○○係佳協企業社之員工，於民國93年10月間經派遣至巨
    擘科技股份有限公司（下稱巨擘公司）設於苗栗縣銅鑼鄉○○村○○○街6 號之苗栗廠（下稱巨擘苗栗廠）工作，負責
    業務為甲醇添加作業，包括26號塗佈機台（即P426機台）之
    甲醇添加作業在內，均屬其負責業務範圍。96年9 月28日上
    午8 時10分許，甲○○就第26號塗佈機台操作添加甲醇作業
    時，應注意依標準作業程序操作，以防止甲醇漏出，且因其
    先前即曾有完整之操作經驗，依具備妥適操作之能力，而依
    當時之情形，亦無不能注意之情事，竟疏未注意依標準作業
    程序操作：(1)未將甲醇桶之空壓管接頭拔起，即將黑色球閥
    打開，開始添加甲醇；(2)甲醇桶上方綠色按鈕（燈號）呈快
    速閃爍狀態（表示甲醇已添加至滿溢位）時，未將黑色球閥
    關上，中止添加甲醇，導致甲醇不斷注入甲醇桶內，溢流而
    出。適巨擘苗栗廠對於此等作業流程中之人為疏失，並未有
    適當有效之災害防免設計，逕將此等人為疏失之風險控管均
    委由甲醇添加作業員自行單獨承受。終而使溢流之甲醇逆循
    上開空壓管（因未拔起之故），經排氣口流出，流至2 樓地
    板、1 、2 樓隔層之高架地板孔隙，滴至1 樓頂之日光燈管
    ，造成相間短路，產生火花，引燃閃火點僅有攝氏12度之甲
    醇，引發火災，燒燬如附表所示之物，致生公共危險。
二、證據名稱：
（一）被告於偵查中之供述。
（二）證人丙○○、乙○○、彭揚傑、丁○○、徐志君、張良福
      及黃正平於偵查中之證述（丙○○、乙○○、丁○○並有
      於本院審理之證述）。
（三）人力派遣合約書1 份。
（四）相關現場照片多張。
（五）巨擘公司內部文件：關於甲醇之物質安全資料表（偵卷第
      26、27頁）。
三、對於被告有利證據不採納之理由：
    被告於本院審判中並未到庭就審，惟據其先前於偵查中之供
    述，矢口否認有上開犯行，辯稱：伊有依標準作業程序操作
    甲醇添加作業，有拔下空壓管接頭；先前廠內甲醇即有滲漏
    情形，會從天花板滴落，本件火災並非伊之操作所導致等語
    。惟查：
（一）證人丁○○於案發迄今均為巨擘公司四期生產製造課課長
      ，曾在案發當天火災發生後不久，前往親自勘查現場，據
      其於本院具結作證之證詞指出：(1)當時火災發生處是在1
      樓無塵室編號460 塗佈機之上方天花板；(2)編號460 號塗
      佈機上方相對應之塗佈機為P426號塗佈機；(3)所有塗佈機
      台之甲醇添加作業均由被告甲○○負責；(4)火災後勘查
      P426 號 塗佈機外之酒精槽（即甲醇桶，以下「酒精」與
      「甲醇」均相互代用），發現其內之酒精滿至瓶口，其外
      承接盤內沒有酒精液體（本院卷第89頁，可對照偵卷第29
      頁，告證12照片）；(5)上開承接盤內沒有酒精液體，代表
      並沒有酒精漏到承接盤內，空壓管當時沒有拔掉（本院卷
      第92頁）；(6)空壓管一端接在上開酒精槽，另一端接往塗
      佈機台內之酒精控制閥及空壓排氣口（本院卷第92、96頁
      ）；(7)當時勘查時，發現排氣口有藍紫色之酒精痕跡，表
      示有甲醇從此處流出（本院卷第97頁，對照偵卷第30頁，
      告證13 下 方照片）；(8)作業時如未先拔掉空壓管，甲醇
      即會逆流灌至上開排氣口（本院卷第98頁）等各節，加上
      各該照片之佐證，可知：被告當時並未依標準作業程序規
      定，將空壓管接頭拔下，亦未於適當時機中止甲醇之添加
      作業，否則不至於承接盤內均無滿溢之藍紫色酒精，但酒
      精槽之內酒精卻已經滿至瓶口，且連接空壓管另一端之空
      壓排氣口又有藍紫色酒精之殘跡。被告空言辯稱有拔下空
      壓管接頭，自不可採信。
（二）被告所辯先前甲醇即有滲漏情形，並會自天花板滴落乙節
      ，雖於偵查中經證人黃正平予以證實（偵卷第98、99頁）
      ，證人賴世福亦表明有此聽聞（偵卷第110 頁）。然而，
      依證人黃正平所證：其發現甲醇滴漏時，是在一樓地面上
      ，但當時甲醇桶、甲醇防溢桶（即上述承接盤）是乾淨的
      ，且量沒有很大，範圍約有一平方公尺。發現此種情形後
      ，約一個月始發生本件火災等情，及證人丁○○於本院另
      證稱：此甲醇滴漏，經生產線作檢查處理，發現僅是接頭
      滲漏等語（本院卷第102 頁），應可推斷：先前廠內雖有
      甲醇之滲漏，但其滲漏量並不大，不足以發生本件火災，
      而發生本件火災之原因應正是被告未依標準作業程序規定
      操作之過失行為，否則不至在滲漏後之一個月始發生本件
      火災，且本件火災發生時，又有上開被告未拔起空壓管、
      未適時中止甲醇添加之過失情事。是被告此部分所辯，並
      不足為其有利之認定。
（三）證人乙○○為巨擘公司外包人力課管理員，其於本院之證
      詞中雖曾提及：伊於案發隔天也有親自檢測本件之空壓管
      ，發現其內並沒有液態之甲醇乙節（本院卷第80頁），惟
      此應是其內之甲醇已經揮發完畢，以致無法由肉眼察覺其
      內曾有甲醇逆流而過，並不足為被告有利之認定（證人丁○○就此情形，亦為相同之看法，本院卷第99頁），否則
      自當無法合理解釋證人丁○○何以在空壓管另一端之空壓
      排氣口看到藍紫色之甲醇殘跡。
（四）證人乙○○就本件甲醇添加之標準作業程序，已於本院審
      理中有完整之證述說明（本院卷第71、72頁）。依其所述
      可知，添加過程中，操作人員自應全程在場監看操作控制
      ，惟據案發當時首先發現本件火災之人丙○○於本院具結
      作證表示：伊發現第26號機台底下滲出大量酒精時，現場
      附近並沒有任何酒精添加人員等情（本院卷第105 頁），
      顯見被告為本件甲醇添加作業時，並未依標準作業程序，
      全程在場監看操作控制，既未先將空壓管接頭拔起，亦未
      在甲醇滿位、綠色燈號快速閃爍時，將黑色球閥關閉。其
      未依標準作業程序操作之過失，至為明顯。
四、附記事項
（一）本件檢察官雖具書請求勘驗現場（本院卷第36頁），惟經
      證人丙○○、乙○○、丁○○到院證述，併同上開證據在
      卷可參後，本件事證已臻明確，無勘驗現場之必要，此項
      證據調查之聲請，應予駁回。
（二）公訴檢察官雖請求判處被告拘役50日，惟本罪之法定罪本
      僅有拘役及罰金（刑法第175 條第3 項參照），依刑法第
      33 條 第4 款規定，拘役之刑期為1 日以上，60日未滿。
      是如科處拘役50日，與最高刑已相去不遠。惟本件巨擘公
      司給予派遣公司之費用，每人每日日班僅1300元（詳參偵
      卷第9 頁人力派遣合約書），但甲醇添加作業之人為缺失
      後果嚴重（此由本件附帶民事訴訟請求之金額高達千萬餘
      元即可明瞭），以此低廉之代價要求派遣人力所應負擔之
      責任，顯然不成比例，無論就事理或法理而言，均應認巨
      擘公司就此人為疏失負有事先設計適當有效足以防止免於
      災害發生措施之義務，巨擘公司捨此弗為，逕將此等人為
      疏失之管控風險均委由甲醇添加作業員自行單獨承受，顯
      然與有過失，檢察官於起訴書中亦同此見解，而請求從輕
      量刑，是本件被告之失火行為雖然造成之損害嚴重，但併
      斟酌上開情事，公訴檢察官求刑拘役50日，未免過重，未
      能適當反應巨擘公司與有過失之有利被告情節，故予適當
      調減，量處如主文所示之刑，並依法諭知易科罰金之標準
      。
（三）被告經合法傳喚，無正當理由不到庭，惟本件依法最高既
      僅能處以拘役之刑，爰依刑事訴訟法第306 條之規定，不
      待其陳述逕行判決。
五、應適用之法條：
（一）刑事訴訟法第299 條第1 項前段、第310 條之1 第1 項、
      第306 條。
（二）刑法第175 條第3 項、第41條第1 項前段。
（三）刑法施行法第1 條之1 第1 項、第2 項前段。
六、本判決係依刑事訴訟法第310 條之1 第1 項之規定製作，依
    法僅記載判決主文、犯罪事實、證據名稱、對於被告有利證
    據不採納之理由及應適用之法條，另附記事項因有必要，另
    行附記如上，併此敘明。
本案經檢察官黃棋安到庭執行職務。
中    華    民    國    97    年    9     月    4     日
                    刑事第一庭  法  官  蔡志宏
以上正本證明與原本無異。
如不服本判決，應於判決送達後10日內向本院提出上訴狀（應抄
附繕本），其未敘述上訴理由者，應於上訴期間屆滿後20日內補
提理由書狀於本院，上訴於臺灣高等法院臺中分院。告訴人或被
害人如對於本判決不服者，應具備理由請求檢察官上訴，其上訴
期間之計算係以檢察官收受判決正本之日期為準。
                                書記官  張玉楓
中    華    民    國    97    年    9     月    4     日
附記論罪之法條全文：
中華民國刑法第175條
放火燒燬前二條以外之他人所有物，致生公共危險者，處1 年以
上7 年以下有期徒刑。
放火燒燬前二條以外之自己所有物，致生公共危險者，處3 年以
下有期徒刑。
失火燒燬前二條以外之物，致生公共危險者，處拘役或300元以
下罰金。
附表：
一、恆溫恆濕機壹台。
二、型號OE-2753A座之塗佈機前半段控制電氣箱壹台。
三、型號OE-2753B座之塗佈機前半段控制電氣箱壹台。
四、OE-2753A座電盤控制箱與塗佈機間連接線壹組。
五、OE-2753B座電盤控制箱與塗佈機間連接線壹組。
六、OE-2753控制電氣箱與染料控制器之連接線陸組。
七、UV電源供應器（UV Power Supply，型號UBX041- 3L6R）貳
    台。
八、UV電源供應器與塗佈機之連接線貳組。
九、SNP2500濺鍍機電源供應器（型號MDX-L12M）貳台。


司法院資訊處製作；財團法人民間司法改革基金會備份。
